臺灣臺北地方法院刑事判決　　　　　　　90年度訴字第1274號
公　訴　人　臺灣臺北地方法院檢察署檢察官
被　　　告　己○○
上列被告因傷害等案件，經檢察官提起公訴（90年度偵字第1332
1 號、第16694 號、第16695 號），本院判決如下：
    主  文
己○○共同傷害人之身體，處有期徒刑壹年肆月，減為有期徒刑
捌月。
    事  實
一、己○○於民國90年4 月21日凌晨4 時許，與友人朱國豪（偵
    查中通緝）共同前往臺北市○○○路○ 段270 號「音速檸檬
    PUB 」時，因見曾有怨隙之乙○○，竟連絡黃建儒（偵查中
    通緝）、戊○○（前經本院判處有期徒刑1 年4 月，戊○○
    上訴中）及其他姓名年籍不詳之成年男子共7 、8 人分持西
    瓜刀及槍枝到場，己○○、朱國豪即與黃建儒、戊○○等人
    共同基於傷害乙○○身體之犯意聯絡，由其中一名姓名年籍
    不詳、身高約17 5公分、身材瘦削、戴深色帽子、穿休閒服
    之成年男子，持槍對空鳴射4 槍警告威嚇後，己○○等人即
    一擁而上圍住乙○○，己○○、戊○○徒手毆打乙○○，黃
    建儒則持西瓜刀砍殺乙○○，致乙○○受有：(一)左下肢兩處
    深部撕裂傷；(二)右下肢深部及淺部撕裂傷共21處，其中右小
    腿深部撕裂傷傷及伸拇長肌、伸趾長肌、脛前肌，且上述肌
    肉之肌腱共6 處斷裂；(三)右小腿腓骨神經斷裂；(四)右側脛骨
    及腓骨骨折等傷害。嗣經丁○○將乙○○送往臺安醫院急救
    ，並報警查悉上情。
二、案經被害人乙○○訴由臺北市政府警察局中山分局、大安分
    局移請臺灣臺北地方法院檢察署檢察官偵查起訴。
    理  由
一、證據能力之判斷：
    被告己○○對於下列各項證據方法，均未爭執其證據能力，
    並同意作為證據，本院審酌其作成時之情況，認為並無不適
    當之情事，均得作為證據，合先敘明。
二、認定事實所憑之證據及理由：
  (一)訊據被告己○○於警詢、偵訊及本院均坦承於上開時、地與
    黃建儒、戊○○及其他不詳男子共7 、8 人一同傷害乙○○
    之犯行（見本院卷六第197 頁），於本院自陳：「4 月底我
    要當兵前，小朱、黃建儒幫我餞行，請我去跳舞……在那裡
    遇到在錢櫃打架的那4 個人……後來小朱看情勢不對，小朱
    就打電話叫人過來。後來來的人我都沒看過，大概來了6 、
    7 人或7 、8 人」、「後來聽到有人開槍」、「（問；請庭
    上提示大安分局的偵查卷的調查筆錄第5 頁第3 行，你當時
    在警局說『我親眼目睹他們二人持刀砍人』，是否實在，情
    形為何？）他們二人就是小朱、丑○○持刀砍人，至於誰砍
    傷的我不知道」、「水果刀，有一點彎彎的，不是菜刀，兩
    個人所持的刀都是一樣的，連刀柄約有40多公分長」、「刀
    子是丑○○給小朱的」等情綦詳（見本院卷一第205 至206
    頁、第211 至212 頁），共同被告戊○○亦稱：「當天黃建
    儒打我的行動電話說己○○要被人押走，叫我趕快過去，並
    問我說有沒有東西（指槍），我說沒有，並說去向壬○○那
    裡借看有沒有，然後到了現場後，我就和對方互毆，黃建儒
    就拿刀砍對方，隨後槍聲連續4 聲，大家均趴在地上，槍聲
    完畢後，我和黃建儒一起逃離」、「當時參與互毆有黃建儒
    等6 、7 人（其餘我都不認識），由黃建儒持刀砍殺對方」
    、「主事者是己○○，當天就是他要被押走，我才前去解圍
    」、「（問：於90年4 月21日4 時許在臺北市大安區○○○
    路○ 段270 號音速檸檬PUB 店前參與鬥毆導致發生槍擊案有
    何人在現場？）有己○○、黃建儒、庚○○和我，其他的人
    我不認識」、「我不知道是何人持槍，是己○○叫去的人所
    開槍，持刀的人是黃建儒」等情明確（見90年度偵字第1332
    1 號卷第44頁反面、大安分局卷第4 頁反面、第8 頁），另
    共同被告庚○○則稱：「我不知道何人開槍，但有聽到3 、
    4 聲槍響，我有看到戊○○徒手與另2 名持刀男子毆打、砍
    殺1 個人」、「我只看到開槍人的背影，往忠孝東路往北方
    向逃逸」等情屬實（見大安分局卷第55頁反面、90年度偵字
    第13321 號卷第50頁），在場證人癸○○、寅○、甲○○雖
    無法指認行為人，但均證稱：乙○○遭7 、8 名不詳男子持
    刀砍傷，其中有1 人對空鳴槍等情屬實（見大安分局卷第97
    、98頁、本院卷三第56頁反面至第57頁、大安分局卷第10 2
    至103 頁、第63至65頁），核與被告己○○、戊○○所述情
    節相符；而告訴人乙○○雖無法指認遭何人傷害，但其於90
    年4 月21日當天被送往臺安醫院急診之情形：(1)左下肢兩處
    深部撕裂傷；(2)右下肢深部及淺部撕裂傷共21處，其中右小
    腿深部撕裂傷傷及伸拇長肌、伸趾長肌、脛前肌，且上述肌
    肉之肌腱共6 處斷裂；(3)右小腿腓骨神經斷裂；(4)右側脛骨
    及腓骨骨折；其於90年5 月8 日、90年5 月14日接受清創手
    術，90年5 月17日、90年5 月29日接受清創縫合手術，於90
    年6 月4 日出院，90年6 月5 日至90年7 月17日門診治療14
    次，目前右小腿及右足行動不良，必須接受復健治療等情，
    有財團法人基督復臨安息日會臺安醫院90年12月17日（90）
    醫發字第463 號函附卷可稽（見本院卷一第41至42頁），顯
    見其受傷部位集中在腳部，且依其傷勢觀察，應係遭開山刀
    砍傷無誤，且證人丙○○、丁○○、位宗紘、子○○、辛○○亦陳述渠事後到場看見乙○○腳部受傷倒地，而將其送醫
    急救之經過（見大安分局卷第80、83、84、86至87、105 至
    106 、97、109 至110 頁、第107 頁反面、本院卷三第125
    頁反面、本院卷二第226 至228 頁、本院卷三第128 頁、第
    129 頁反面），堪以認定告訴人遭刀械砍傷腳部之事實。是
    被告己○○任意性之自白，有上開各項證據足資佐證，堪認
    與事實相符，應堪採信。
  (二)至被告己○○雖未持刀，僅徒手毆打告訴人，但按刑法上之
    共同正犯祇須具有犯意聯絡、行為分擔，即足成立；既不問
    犯罪動機起於何人，亦不必每一階段犯行均經參與；質言之
    ，共同正犯間彼此分擔之行為，並非必須相同，且在犯意聯
    絡範圍內，應就全部犯罪結果負責，最高法院著有76年度臺
    上字第8279號判決可參。查被告己○○在場見黃建儒、朱國
    豪持有刀械，且腰際疑似藏有槍枝，渠等顯有使用兇器攻擊
    告訴人身體之犯意，仍不違背被告之本意，被告己○○仍與
    黃建儒、戊○○及其他不詳男子共同動手傷害告訴人，揆諸
    前揭最高法院判決說明，縱被告己○○徒手毆打之行為本身
    與告訴人腳部遭砍傷之結果間，無相當因果關係，但被告己○○仍應為其共同正犯黃建儒持刀砍傷告訴人之行為，共負
    刑責。
  (三)綜上，本件事證明確，被告己○○夥同黃建儒、戊○○等人
    共同傷害乙○○之犯行，應堪認定，應予依法論罪科刑。
三、論罪科刑之依據：
  (一)查被告己○○行為後，刑法於94年1 月7 日修正通過，於94
    年2 月2 日公布，於95年7 月1 日施行，其中修正第2 條、
    第28條、第33條等規定。按行為後法律有變更者，適用行為
    時之法律，但行為後之法律有利於行為人者，適用最有利於
    行為人之法律，現行刑法第2 條第1 項訂有明文。此條規定
    乃與刑法第1 條罪刑法定主義契合，而貫徹法律禁止溯及既
    往原則，係規範行為後法律變更所生新舊法律比較適用之準
    據法，是刑法第2 條本身雖經修正，但刑法第2 條既屬適用
    法律之準據法，本身尚無比較新舊法之問題，應一律適用裁
    判時之現行刑法第2 條規定以決定適用之刑罰法律，先予辨
    明。又以本次刑法修正之比較新舊法，應就罪刑有關之共犯
    、未遂犯、想像競合犯、牽連犯、連續犯、結合犯，以及累
    犯加重、自首減輕暨其他法定加減原因（如身分加減）與加
    減例等一切情形，綜其全部罪刑之結果而為比較，而從刑附
    屬於主刑，除法律有特別規定者外，依主刑所適用之法律，
    最高法院95年5 月23日著有95年度第8 次刑庭會議決議可資
    參照。嗣最高法院於95年11月7 日95年度第21次刑事庭會議
    再著有決議認為，前揭決議係就「刑法94年修正施行後之法
    律比較適用決議」，而刑法第2 條係規範行為後「法律變更
    」所生新舊法比較適用之準據法，故如新舊法處罰之輕重相
    同，即無比較適用之問題，非此條所指之法律有變更，應依
    一般法律適用原則，適用裁判時法，例如：修正後刑法第55
    條就想像競合犯部分增加但書關於科刑之限制，為法理之明
    文化，而修正後刑法第59條則為法院就酌減審認標準見解之
    明文化，均非法律變更，其餘為純文字修正者，更應同此。
    經查：
  (1)刑法第277 條第1 項傷害罪，法定刑得處銀元1 千元以下罰
    金，據修正後刑法施行法增訂第1 條之1 ：「中華民國94年
    1 月7 日刑法修正施行後，刑法分則編所定罰金之貨幣單位
    為新臺幣。94年1 月7 日刑法修正時，刑法分則編未修正之
    條文定有罰金者，自94年1 月7 日刑法修正施行後，就其所
    定數額提高為30倍。但72年6 月26日至94年1 月7 日新增或
    修正之條文，就其所定數額提高為3 倍」及刑法第33條第5
    款修正為：「主刑之種類如下：五、罰金：新臺幣1 千元以
    上，以百元計算之」等規定，是依修正後之法律，上開各罪
    所得科處之罰金刑最高額維持不變，最低額則均提高為新臺
    幣1 千元，是比較修正前、後之刑罰法律，自以被告行為時
    關於科處罰金刑之法律較有利於被告。
  (2)刑法第28條共犯之規定，於94年2 月2 日修正公布前之規定
    為：「二人以上共同實施犯罪之行為者，皆為正犯」，修正
    施行後之規定則為：「二人以上共同實行犯罪之行為者，皆
    為正犯」，僅屬文字修正，揆諸本條之修正理由係為釐清陰
    謀共同正犯、預備共同正犯、共謀共同正犯是否合乎本條規
    定之正犯要件。而本案被告己○○與戊○○、黃建儒及其他
    不詳男子共同傷害乙○○之犯行，既均屬實行犯罪行為之正
    犯，則毋論適用修正前、後之刑法第28條規定論擬，均無不
    利於被告，揆諸前揭最高法院95年度第21次刑事庭會議決議
    之意旨，應逕適用修正後刑法第28條規定，而無比較新舊法
    之必要。
  (3)經綜合上述各條文修正前、後之比較，揆諸前揭最高法院決
    議2 則及修正後刑法第2 條第1 項前段、後段規定之「從舊
    、從輕」原則，除共犯應直接適用修正後之規定外，關於罰
    金刑之規定，則應適用被告行為時之法律，即修正前刑法之
    相關規定，予以論處，則應適用。
  (二)核被告所為，係犯刑法第277 條第1 項傷害罪。被告己○○
    與戊○○、黃建儒及其他姓名年籍不詳之成年男子共7 、8
    人，對於砍傷告訴人乙○○腳部之犯行，有犯意聯絡及行為
    分擔，應論以共同正犯。爰審酌被告與朱國豪，竟因前有怨
    隙，邀同黃建儒、戊○○及其他不詳男子攜帶兇器到場，共
    同傷害告訴人，被告雖僅徒手毆打告訴任而未持兇器，但其
    明知黃建儒藏槍、持刀，仍不違背其本意，與黃建儒基於犯
    意聯絡、行為分擔，共同傷害乙○○，致乙○○傷勢甚為嚴
    重，手段兇殘，目無法紀等一切情狀，爰量處有期徒刑1 年
    4 月，以示懲儆。
  (三)再查中華民國96年罪犯減刑條例於95年7 月4 日公布，於96
    年7 月16日施行。按犯罪在中華民國96年4 月24日以前者，
    除中華民國96年罪犯減刑條例另有規定外，依下列規定減刑
    ：……有期徒刑、拘役或罰金，減其刑期或金額2 分之1 ；
    又依本條例應減刑之罪，未經判決確定者，於裁判時，減其
    宣告刑，並應於判決主文同時諭知其宣告刑及減得之刑，中
    華民國96年罪犯減刑條例第2 條第1 項第3 款、第7 條第1
    項、第2 項分別定有明文。查被告係於90年4 月21日犯本件
    傷害犯行，迄未判決確定，爰依上開條例規定，就被告本件
    所犯之罪，併予宣告減為有期徒刑8 月。
據上論斷，應依刑事訴訟法第299 第1 項前段，94年2 月2 日修
正後刑法第2 條第1 項前段、第28條，刑法第277 條第1 項，刑
法施行法第1條之1，判決如主文。
本案經檢察官於知慶到庭執行職務。
中　　華　　民　　國　　96　　年　　7 　　月　　25　　日
              　　　刑事第六庭審判長法　官　周占春
                                    法  官  林孟皇
                                    法  官  林晏如
以上正本與原本無異。
如不服本判決，應於判決送達後10日內向本院提出上訴狀（應抄
附繕本）。告訴人或被害人如對於本判決不服者，應具備理由請
求檢察官上訴，其上訴期間之計算係以檢察官收受判決正本之日
期為準。
                                    書記官  楊盈茹
中　　華　　民　　國　　96　　年　　7 　　月　　27　　日
附錄本案論罪科刑法條全文：
中華民國刑法第277條
傷害人之身體或健康者，處 3 年以下有期徒刑、拘役或 1 千元
以下罰金。
犯前項之罪因而致人於死者，處無期徒刑或 7 年以上有期徒刑；
致重傷者，處 3 年以上 10 年以下有期徒刑。
